【裁判字號】    88,重訴,45
【裁判日期】    890531
【裁判案由】    槍砲彈藥刀械管制
【裁判全文】
臺灣板橋地方法院刑事判決                          八十八年度重訴字第四五號
    公  訴  人  臺灣板橋地方法院檢察署檢察官
    被      告  乙○○
    指定辯護人  甲○
右列被告因違反槍砲彈藥刀械管制條例案件，經檢察官提起公訴（八十八年度偵字第
二三九九六號），甲○判決如左：
    主  文
乙○○未經許可製造其他可發射子彈具有殺傷力之槍，處有期徒刑伍年肆月，併科
罰金新台幣拾萬元，罰金如易服勞役，以新台幣玖佰元即銀元佰元折算壹日。
扣案之仿半自動改造玩具手槍（含彈匣壹個，槍枝管制編號：0000000000
號）壹把、改造四五手槍子彈肆顆（扣案陸顆，已試射其中貳顆）、裝填子彈用之底
火貳佰枚、黑色底火及紅色底火貳佰拾枚、鋼珠壹包重點伍公斤、黑色火藥壹瓶
（重壹拾點捌公克）及改造工具電鑽壹支、鑽頭壹拾支、砂輪片及試射改造槍
枝貫穿力之鐵盒壹個，均沒收。
    事  實
一、乙○○於民國八十一、八十二年間因違反麻醉藥品管理條例、贓物案件，經甲○
    分別判處有期徒刑六月及八月，定執行刑七月，於八十三年五月十八日執行完畢
    ，猶不知悔改，於民國八十八年十月間，因脊椎受傷賦閒在家，，以其先前從事
    鐵工之專業技能，自文具店購買玩具槍枝，在其臺北縣土城市○○路五十八號二
    樓住處，以電鑽、砂輪機、鋼珠、火藥等工具及材料，未經許可擅自將金屬玩具
    手槍換裝土造金屬槍管改造而成可發射子彈具有殺傷力之槍，及鋼珠加以改造
    成具有殺傷力之子彈，，並於製造具有殺傷力之仿半自動改造玩具手槍（含彈匣
    一個，槍枝管制編號：0000000000號））一把、改造四五手槍子彈六
    顆完成後，未經許可持有上開經製造具殺傷力之槍彈。嗣於八十八年十月廿七日
    十六時許，為警在上開住處查扣具有殺傷力之仿半自動改造玩具手槍（含彈匣一
    個，槍枝管制編號：0000000000號）一把、改造四五手槍子彈六顆（
    扣案六顆，嗣經試射二顆）、裝填子彈用之底火二百枚、黑色底火及紅色底火二
    百三十枚、鋼珠一包重三．五公斤、黑色火藥一瓶（重十三．八公克）及改造工
    具電鑽一支、鑽頭十三支、砂輪三片及試射改造槍枝貫穿力之鐵盒一個。
    理  由
一、訊據被告乙○○矢口否認前開製造具殺傷力之槍彈犯行，辯稱伊在八十八年十月
    間在臺北縣土城市○○路五十八號二樓住處，被查獲伊所有的東西有四五手槍壹
    把含彈匣一個、四五手槍子彈六顆、改造未完成八里米手槍二把、底火共四百三
    十枚、鋼珠壹包重三、五公斤、黑色火藥一瓶重十三、八公克、電鑽壹支、鑽頭
    十三支、砂輪三片、鐵盒一個，四五手槍、火藥及子彈是在文具店買的，買來的
    時候就是這樣，還有八厘米手槍壞掉是壹支，壹支是好的，壞掉的是伊玩的時候
    壞掉的，沒有改造，底火在軍用品店買的，在賽跑用的槍使用的，電鑽、砂輪、
    鑽頭是伊沒有受傷時作鐵皮屋所使用的，並非改造前述槍械的工具，鐵盒是伊放
    在床上，用玩具手槍打的靶使用的，四五手槍我完全沒有經過改造，本來是玩Ｂ
    Ｂ彈，我改成鋼珠，六顆子彈並不是子彈，只是彈殼，上面放ＢＢ彈或者鋼珠，
    後面放底火，玩的時候打擊底火打出去ＢＢ彈或鋼珠云云。經查，被告乙○○於
    警訊坦承其以電鑽、砂輪機改造槍枝，並將子彈裝上火藥、底火、鋼珠，使槍械
    性能，能完全將子彈發擊等，並且用鐵盒，作槍械試射，子彈能將鐵盒完全貫穿
    等情，並有扣案如主文所示製造之槍彈等物扣案足憑，而扣案之槍枝，經鑑定結
    果，認係由仿半自動手槍製造之金屬玩具手槍更換土造金屬槍管改造而成，機械
    性能良好，可擊發適用之子彈，具殺傷力；另改造之子彈六顆（經試射其中二顆
    ），均係由玩具子彈改造而成，具直徑約六mm之鋼珠，均可擊發，具殺傷力，有
    內政部警政署刑事警察局八十八年十一月三日刑鑑字第一一二九二三號及八十九
    年五月十一日刑鑑字第五六一九七號鑑驗通知書二紙附卷可稽。且被告乙○○於
    警訊坦承作槍械試射，子彈能將鐵盒完全貫穿等情，足見，被告未經許可擅自將
    金屬玩具手槍換裝土造金屬槍管改造而成可發射子彈具有殺傷力之手槍，及以鋼
    珠加以改造成具有殺傷力之子彈甚明。被告乙○○所辯，顯係卸責之詞，並不足
    採，被告罪證明確，犯行堪以認定。
二、按槍砲彈藥刀械管制條例第十條所指之「模型槍」，係指原設計非供殺敵、獵物
    ，而使用特殊（空包）子彈，可供田徑比賽起始信號或供以嚇退野獸或供射擊訓
    練（因具後作力，可模擬真槍，以磨練射手持槍之穩定性）等用途之金屬材質「
    槍枝」，非一般廠商為供觀賞或作樣品所製造之各類「槍枝模型」，亦非為市售
    之各類「玩具槍」；「改造模型槍」則係指由產製槍械合法廠商製造之不具發射
    功能制式槍枝模型，經加工改造或得輕易改裝或加裝而具有發射功能及殺傷力之
    槍枝。而槍砲彈藥刀械管制條例第十一條之「其他可發射金屬或子彈具有殺傷力
    之各式槍枝」，係指改造模型槍以外經製造、改造具殺傷力之其他槍枝（以玩具
    槍改造並具殺傷力者，亦屬之），有內政部警政署八十五年十二月十三日八五警
    署保字第九一七０二號函、八十五年十二月二十七日（八五）刑鑑字第七八０一
    九號函影本各一件可資參照。準此，依前開槍枝鑑驗通知書及上開各類槍枝之說
    明，相互參照以觀，被告改造之槍枝，既不能證明係由產製槍械合法廠商所製造
    ，應係屬槍彈藥刀械管制條例第十一條之「其他可發射金屬或子彈具有殺傷力之
    各式槍枝」，並非屬於第十條之「模型槍」或「改造模型槍」。核被告乙○○其
    所為，係犯槍砲彈藥刀械管制條例第十一條第一項之未經許可製造其他可發射子
    彈之槍罪、同法第十二條第一項之未經許可製造子彈罪。公訴人認被告改造上
    述槍枝，係犯槍砲彈藥刀械管制條例第十條第一項之未經許可擅自改造模型槍罪
    ，容有未洽，起訴法條應予變更。次按非法製造槍砲彈藥刀械等違禁物，所侵害
    者為社會法益，如果製造之客體種類相同（同為手槍，或同為子彈者），縱令製
    造完成之客體有數個（如數支手槍、數顆子彈），仍為單純一罪，不發生想像競
    合犯之問題。若同時製造二不相同種類之客體（如同時製造手槍及子彈），則為
    一行為觸犯數罪名之想像競合犯，最高法院著有八十二年台上字第五三０三號判
    決足資參照。本件被告乙○○購得前開玩具槍彈，即將之同時改製，故其係以一
    行為觸犯上開槍砲彈藥刀械管制條例第十一條第一項之未經許可製造其他可發射
    子彈之槍罪及第十二條第一項之未經許可製造子彈罪，應依想像競合犯之規定
    ，從較重之槍砲彈藥刀械管制條例第十一條第一項未經許可製造其他可發射子彈
    之槍罪論處。至於製造後持有具殺傷力槍彈之低度行為，則均為高度之製造行
    為所吸收，均不另論罪。爰審酌被告乙○○犯罪之動機、目的、手段，犯罪時所
    受之刺激及其品性、生活狀況、智識程度、犯罪所生之損害，及犯罪後態度等一
    切情狀，量處如主文所示之刑，並就併科罰金刑部分諭知易科罰金之折算標準，
    以示儆懲。
三、扣案之仿半自動改造玩具手槍一把（槍枝管制編號：0000000000號）
    、改造子彈四顆，係違禁物，不問屬於犯人與否，均依法沒收之；裝填子彈用之
    底火二百枚、黑色底火及紅色底火二百三十枚、鋼珠一包重三．五公斤、黑色火
    藥一瓶（重十三．八公克）及改造工具電鑽一支、鑽頭十三支、砂輪三片及試射
    改造槍枝貫穿力之鐵盒一個，係被告乙○○所有，且供犯罪所用之物，併予宣告
    沒收。至原具有殺傷力之子彈二顆，經送鑑射試喪失效能，爰不另為沒收之諭知
    ，又另扣案之玩具手槍二把（槍枝管制編號：0000000000、0000
    000000號），未發現改造之情形，均無法供擊發子彈使用，不具殺傷力，
    有內政部警政署刑事警察局八十八年十一月三日刑鑑字第一一二九二三號及八十
    九年五月十一日刑鑑字第五六一九七號鑑驗通知書二紙附卷可稽，自不併予沒收
    ，附此敘明。
四、末按，保安處分係對受處分人將來之危險性所為拘束其身體、自由等之處置，以
    達教化與治療之目的，為刑罰之補充制度，本諸法治國家保障人權之原理及刑法
    之保護作用，其法律規定之內容，應受比例原則之規範，使保安處分之宣告，與
    行為人所為行為之嚴重性，行為人所表現之危險性，及對於行為人未來行為之期
    待性相當。槍砲彈藥刀械管制條例第十九條第一項規定：「犯第七條、第八條、
    第十條、第十一條、第十二條第一項至第三項、第十三條第一項至第三項之罪，
    經判處有期徒刑者，應於刑之執行完畢或赦免後，令入勞動場所，強制工作，其
    期間為三年。」此項規定不問對行為人有無預防矯治其社會危險性之必要，一律
    宣付強制工作三年，限制其中不具社會危險性之受處分人之身體、自由部分，其
    所採措施與所欲達成預防矯治之目的及所需程度，不合憲法第二十三條所定之比
    例原則（釋字四七一號參照）。揆諸上開說明，本件被告於前揭時地未經許可製
    造槍彈之行為，僅為好奇所致，且製造之槍彈數量非鉅，未持犯他刑案，亦未造
    成任何實害，其行為之嚴重性及所表現之危險性尚非重大，經此刑之宣告及執行
    ，即應知所惕勉，依上開比例原則，顯無處以保安處分加以矯治之社會危險性，
    爰不另行宣告保安處分，併此敘明。
據上論斷，應依刑事訴訟法第二百九十九條第一項前段、第三百條，槍砲彈藥刀械管
制條例第十一條第一項、第十二條第一項，刑法第十一條前段、第五十五條、第四十
二條第二項、第三十八條第一項第一款、第二款，罰金罰鍰提高標準條例第二條，現
行法規所定貨幣單位折算新臺幣條例第二條，判決如主文。
本案經檢察官陳炎辰到庭執行職務。
中      華      民      國      八十九      年    五    月    三十一    日
                                臺灣板橋地方法院刑事第六庭
                                    法  官  張谷輔
右正本證明與原本無異
如不服本判決應於送達後十日內向甲○提出上訴狀
                                    書記官  周百川
中      華      民      國      八十九      年    五    月    三十一    日
附錄本案論罪科刑法條全文
槍砲彈藥刀械管制條例第十一條：
未經許可，製造、販賣或運輸第四條第一款所稱其他可發射金屬或子彈具有殺傷力之
各式槍砲者，處五年以上有期徒刑，併科新臺幣一千萬元以下罰金。
未經許可，轉讓、出租或出借前項所列槍砲者，處三年以上十年以下有期徒刑，併科
新臺幣七百萬元以下罰金。
意圖供自己或他人犯罪之用，而犯前二項之罪者，處無期徒刑或七年以上有期徒刑，
併科新臺幣一千萬元以下罰金。
槍砲彈藥刀械管制條例第十二條
未經許可，製造、販賣或運輸子彈者，處一年以上七年以下有期徒刑，併科新臺幣五
百萬元以下罰金。
未經許可，轉讓、出租或出借子彈者，處六月以上五年以下有期徒刑，併科新臺幣三
百萬元以下罰金。
意圖供自己或他人犯罪之用，而犯前二項之罪者，處三年以上十年以下有期徒刑，併
科新臺幣七百萬元以下罰金。
未經許可，持有、寄藏或意圖販賣而陳列子彈者，處五年以下有期徒刑，併科新臺幣
三百萬元以下罰金。
第一項至第三項之未遂犯罰之。


司法院資訊處製作；財團法人民間司法改革基金會備份。
